【裁判字號】    89,上訴,1375
【裁判日期】    900307
【裁判案由】    妨害公務
【裁判全文】
臺灣高等法院臺中分院刑事判決                  八十九年度上訴字第一三七五號
    上  訴  人
    即  被  告  甲○○即黃金.
右上訴人因妨害公務案件，不服臺灣臺中地方法院八十九年度訴字第九六六號中華民
國八十九年六月十五日第一審判決（起訴案號：臺灣臺中地方法院檢察署八十八年度
偵字第四二三二號），提起上訴，本院判決如左：
      主  文
原判決撤銷。
甲○○隱匿公務員職務上掌管之文書，處有期徒刑貳月，如易科罰金，以佰元折算
壹日。
      事  實
一、甲○○患有器質性精神病，於民國八十八年三月八日上午十一時許，前往位於臺
    中縣豐原市○○路之行政院衛生署豐原醫院（下簡稱豐原醫院），向該醫院掌管
    病歷資料之公務員彭春蓮調閱自己病歷，於尋找自己病歷之時，見曾與其發生肢
    體衝突之黃英杰（即甲○○之侄）在豐原醫院留有診斷證明書存根一紙，因不滿
    未找到自己的病歷資料，且認未受傷之黃英杰卻有診斷證明書存根，竟於精神耗
  弱狀態下，基於隱匿公務員職務上掌管文書之犯意，未經豐原醫院同意逕行將黃
    英杰之診斷證明書存根抽走，當場經彭春蓮予以制止卻置之不理，嗣屢經豐原醫
    院催討仍未返還，而隱匿該文書，迄八十九年六月二十二日始返還。
二、案經臺中縣警察局豐原分局移送臺灣臺中地方法院檢察署檢察官偵查起訴。
    理  由
一、訊據被告甲○○固坦承取走黃英杰之診斷證明書存根之事實，惟矢口否認有何妨
    害公務犯行，辯稱：伊並沒有不還醫院，伊只是要將該診斷證明書寄到臺北作為
    訴訟證據云云。經查右揭事實，業據證人彭春蓮於警訊中證述綦詳，並於原審法
    院審理時結證：「他（指被告）說黃英杰又沒有受傷為何要開診斷書，他伸手就
    將我們整疊上面那張黃英杰的診斷書硬抽走，我說他不能拿，他還是硬拿走‧‧
    ‧我第二天九日有打電話給他沒接通，我就親自到他家去找他要，他說他已寄到
    臺北法院，我回來報告醫院，醫院就發了一份函給他叫他要還給醫院，他接到函
    時有到醫院來問為何發函給他，我叫他要還那存根聯，他說無法還了」等語屬實
    （見原審法院八十九年五月四日訊問筆錄），而被告在本院自承「（你精神好時
    為何不快歸還黃英杰的診斷證明書﹖）我找不到，我放在家裏」、「我有玩股票
    ，有二大箱資料不知道放到那裏」，又其另涉誣告案件，亦係與案外人賴旺之爭
    執，有該案判決書在卷可參，又另涉竊盜案件，亦係由臺灣臺中地方法院審理，
    且依被告於本院八十九年八月十七日就該竊盜案件供述「那是一部老舊摩托車，
    當事人也說要借我」，亦顯與前揭診斷證明書無關，被告所述將診斷證明書要寄
    到臺北作證云云，顯不符真實，而被告於八十八年三月八日硬拿走診斷證明書存
    根，屢經豐原醫院催討卻仍置之不理，迄原審法院判處罪刑後，始於八十九年六
    月二十二日將前揭診斷證明書存根歸還，此期間已逾一年，顯然確有隱匿該張文
    書之意思，是其所辯顯屬卸責之詞，不足採信。本案事證明確，被告右揭隱匿公
    務員職務上掌管文書之犯行，至堪認定。
二、核被告所為，係犯刑法第一百三十八條之隱匿公務員職務上掌管之文書罪，經本
    院函請行政院退除役官兵輔導委員會台中榮民總醫院鑑定被告精神狀態，認被告
    自七十八年起使用安非他命，自八十三年起開始有暴力及妄想傾向，持續至今，
    診斷為器質性精神病狀態，案發當時，被告行為雖並非受妄想直接趨使，但和其
    妄想傾向及器質性精神病的精神病性衝動有關，當時的精神狀態屬於精神耗弱，
    有該院鑑定函足稽，是被告犯案時，係處於精神耗弱狀況，爰依法減輕其刑，原
    審以被告犯罪事證明確，予以論罪科刑，固有所本，惟查被告行為時係處於精神
    耗弱狀態，並已於原審提出精神疾病之診斷證明書，原審就此未予調查審酌並為
    量刑依據，應有未洽．且刑法第四十一條已於九十年一月四日修正第一項為「犯
    最重本刑為五年以下有期徒刑以下之刑之罪，而受六個月以下有期徒刑或拘役之
    宣告，因身體、教育、職業、家庭之關係或其他正當事由，執行顯有困難者，得
    以一元以上三元以下折算一日，易科罰金。但確因不執行所宣告之刑，難收矯正
    之效，或難以維持法秩序者，不在此限。」，並於同年月十日經總統公布施行，
    而刑法第一百三十八條之隱匿公務員掌管文書罪係最重本刑五年以下有期徒刑之
    罪，原審判處被告有期徒刑四月，惟未及適用修正公布之新法就判處被告之刑諭
    知易科罰金之折算標準，即屬無可維持，被告上訴意旨主張其無隱匿公文書之故
    意云云雖無可採，但原判決既有可議之處，仍應由本院予以撤銷改判，審酌被告
    因與他人細故紛爭而不顧醫院病歷資料管理之完善性與公益性，為圖一己之便利
    ，而將他人之診斷證明書存根取走，其犯罪手段雖輕，卻造成醫院事務管理之不
    便，妨害公務員執行職務，惟於事後已歸還（詳本院卷第十六頁附豐原醫院函）
    ，並參酌其犯後態度等一切情狀，量處如主文第二項所示之刑，並諭知易科罰金
    之折算標準，以示懲儆。
據上論結，應依刑事訴訟法第三百六十九條第一項前段、第三百六十四條、第二百九
十九條第一項前段，刑法第二條第一項前段、第一百三十八條、第十九條第二項、修
正後刑法第四十一條第一項，罰金罰鍰提高標準條例第二條，判決如主文。
本案經檢察官乙○○到庭執行職務。
中       華       民       國   九  十    年     三      月    七       日
                                臺灣高等法院臺中分院刑事第五庭
                                      審判長法  官  胡  森  田
                                            法  官  郭  同  奇
                                            法  官  姚  勳  昌
右正本證明與原本無異。
如不服本判決應於收受送達後十日內向本院提出上訴書狀，其未敘述上訴之理由者並
得於提起上訴後十日內向本院補提理由書（均須按他造當事人之人數附繕本）。
                                          書記官  陳  如  慧
中       華       民       國   九  十    年     三      月    八       日
刑法第一百三十八條
毀棄、損壞或隱匿公務員職務上掌管或委託第三人掌管之文書、圖畫、物品、或
致令不堪用者，處五年以下有期徒刑。
                                                                        Ｋ


司法院資訊處製作；財團法人民間司法改革基金會備份。
